【裁判字號】    88,再,25
【裁判日期】    890525
【裁判案由】    給付消費款
【裁判全文】
臺灣臺中地方法院民事判決  八十八年度再字第二十五號
    再審原告    乙○○
                甲○○
    再審被告    彰化商業銀行潭子分行
                          設台.
    法定代理人  胡信銘    住台.
    訴訟代理人  張永昌    住台.
右當事人間請求給付消費款事件，再審原告對於本院民國八十八年十月十五日八十八
年度小上字第二十號第二審確定判決提起再審之訴，本院判決如左：
    主      文
再審之訴駁回。
再審訴訟費用由再審原告負擔。
    理      由
一、本件再審原告主張：其所有之信用卡遺失，於民國（下同）八十七年十一月二十
    日，遭他人連續盜刷三次，金額合計新台幣（下同）九萬七千六百三十五元。消
    費地點分別為ＫＴＶ酒店、地下錢莊及加油站，消費時間分別為凌晨五時四十一
    分、上午八時四十三分及九時十九分，均係再審原告甲○○之上班時間，且按上
    述地點觀之，實際消費者應為男性，是上開消費顯有女卡男用之情形，原審謂再
    審被告之履行輔助人已盡其善良管理人之注意義務，自有所誤。再審原告辦理掛
    失停用手續後，並無違反信用卡約款第十七條第一款至第七款事由之一，且持卡
    人按一般之消費習慣不可能每天注意卡片是否存在與否，只要非惡意或以不正當
    手法使他人冒名刷卡消費，自應受消費者保護法之保護，原審遽認再審原告應依
    信用卡約款第十七條之約定，負擔對於辦理掛失前二十四小時以前被冒名消費之
    損失，顯有違反消費者保護法第十二條之規定，自屬民事訴訟法第四百九十六條
    第一項第一款適用法規顯有錯誤。
二、按適用法規顯有錯誤者，得以再審之訴對於確定終局判決聲明不服，民事訴訟法
    第四百九十六條第一項第一款規定甚明。所謂適用法規顯有錯誤係指積極的適用
    法規錯誤即所適用之法規不合於法律規定或與司法院、大法官會議現尚有效之解
    釋及最高法院現尚有效之判例顯然違反者，或消極的不適用法規而言。又再審之
    訴顯無理由者，得不經言詞辯論以判決駁回之，民事訴訟法第五百零二條第二項
    亦有明文。
三、再審原告主張：原審判決有誤認事實及違反消費者保護法第十二條規定云云。按
    定型化契約中條款違反誠信原則，對消費者顯失公平者，無效；定型化契約中之
    條款違反平等互惠原則，推定其顯失公平，消費者保護法第十二條第一項、第二
    項第一款固定有明文。惟查原確定判決業已具體認定系爭三筆消費款係遭人冒用
    之事實（見判決書理由欄第四項第二段：「被冒用簽帳消費款」等語），至再審
    原告所稱依其消費地點，應係「女卡男用」之情事，尚無證據可資證明。另原審
    就兩造間所定信用卡約定書第十七條：「持卡人辦理掛失停用手續後，且無下列
    第一款至第三款事由之一者，持卡人自辦理掛失停用手續時起所被冒用所發生之
    損失，由貴行負擔，但無下列各款事由之一者，持卡人自辦理掛失手續時起前二
    十四小時以後被冒用所發生之損失，由貴行負擔，自辦理掛失停用手續時起前二
    十四小時以前冒用所發生之損失，貴行如無違反第六條善良管理人之注意義務，
    應由持卡人負擔」約款，已具體說明該「失卡風險負擔」約款並無違反上開消費
    者保護法之理由，顯無消極不適用法規之問題，原確定判決認定該約款無違反平
    等互惠原則之情事，並詳加闡釋，係本乎其獨立之法律見解，依職權為之，非他
    人所能置喙。且關於信用卡消費案件，對於失卡風險分擔約款之問題，目前尚無
    與確定判決相異之判例或解釋，自難指原確定判決適用法規顯然錯誤。從而，再
    審原告，以確定判決適用法規顯然提起本件再審之訴，核無理由，爰不經言詞辯
    論，逕予駁回本件再審之訴。
四、結論，依民事訴訟法第五百零二條第二項、第五百零五條、第七十八條，判決如
    主文。
中      華      民      國    八十九    年      五      月    二十五    日
                                    臺灣臺中地方法院民事第四庭
~B審判長法官  王      銘
~B法      官  王  世  華
~B法      官  王  邁  揚
右為正本係照原本作成
中      華      民      國    八十九    年      五      月    二十五    日
~B法院書記官


司法院資訊處製作；財團法人民間司法改革基金會備份。
